臺灣新竹地方法院刑事判決　　　　　　　　　　　　九十一年度交易字第一三七號
　　公　訴　人　臺灣新竹地方法院檢察署檢察官
　　被　　　告　丁○○
右列被告因過失傷害案件，經檢察官提起公訴（九十一年度偵字第二四四二號），本
院判決如左：
    主  文
丁○○因過失傷害人，處有期徒刑肆月，如易科罰金，以佰元折算壹日。
    事  實
一、丁○○係汽車駕駛人，於民國九十一年一月二十七日十九時四十五分許，無照駕
    駛車牌號碼ＣＥ─○六三九號自小客車，沿新竹縣竹東鎮○○路往北埔鄉方向行
    駛，行經新竹縣竹東鎮○○路二段二百六十六號處，欲迴轉往中豐路一段下公館
    方向，原應注意汽車迴車時，在劃有甲○○○○、禁止戊○○、庚○○○○道線
    之路段，不得迴車，且汽車迴車前，應看清有無來往車輛通過，始得迴轉，而依
    當時之路況雖為雨天，路面濕潤，然為夜間有照明，路面無缺陷、無障礙物，視
    距良好，客觀上並無不能注意之情事，詎其竟疏於注意，於通過上開設有甲○○○○，故屬不得迴轉之路段時，未注意左側後方來車車輛，貿然由外側車道直接
    迴轉，適丙○○騎乘車號ＨＭＨ─一○○號之重型機車，同方向由左後方行經上
    址，而丙○○本應注意該路段為限速時速四十公里以下之省道，卻違反規定以時
    速五十公里之速度騎乘上揭機車行經該處，丁○○見狀已避煞不及，其所駕駛之
    上開自小客車左前側即擦撞丙○○所騎乘之右揭機車前輪（丙○○涉及毀損丁○○所駕駛上揭自小客車部分，業經臺灣新竹地方法院檢察署檢察官為不起訴處分
    ），致丙○○人車倒地後，丙○○並因此受有右股骨骨折之傷害，經人報警後，
    將丙○○送醫急救，其後丁○○於新竹縣警察局竹東分局竹東派出所警員辛○○
    前往現場處理，尚不知何人肇事而詢問時，當場上前表示係其肇事而自首，進而
    接受裁判。
二、案經丙○○訴由新竹縣警察局竹東分局報請臺灣新竹地方法院檢察署檢察官偵查
    起訴。
    理  由
一、訊據被告丁○○對於右開時、地在不能迴轉之路段迴轉，導致發生車禍肇事，並
    致告訴人丙○○受傷之事實供承不諱，惟辯稱：當時告訴人騎很快，就撞上來云
    云。經查，右揭事實業據告訴人丙○○於歷次警、偵訊及本院調查時指訴綦詳，
    並於本院調查時指訴稱：當時被告的車是在我的右手邊，我的機車已靠近被告的
    車，但是被告的車突然轉出來，煞車不及，於是就撞到等語在卷，並有道路交通
    事故調查報告表一份、己○六幀、新竹縣警察局竹東分局竹東派出所道路交通事
    故現場測繪記錄表草圖一份及車籍作業系統—查詢認可資料二份等附卷可稽。而
    告訴人確因本件車禍而受有右股骨骨折之傷害，亦有長庚紀念醫院診斷證明書一
    份在卷足稽，足見被告確為上揭犯行無訛。第按，在劃有甲○○○○，禁止戊○○、庚○○○○道線之路段，不得迴車；又汽車迴車前，應看清無來往車輛，始
    得迴轉，此為道路交通安全規則第一百零六條第二款及第五款規定甚明。被告既
    為自小客車之駕駛人，自應注意並能注意依前開規定行駛。而本案肇事當時之天
    候雖為雨天，路面濕潤，然為夜間有照明，路面無缺陷、無障礙物，視距良好等
    情，為上揭道路交通事故調查報告表記載甚明，被告自無不能注意之情形。詎被
    告竟於劃有甲○○○○，故不得迴轉之路段，違反規定而迴轉，又於迴轉時，疏
    未注意看清有無來往車輛，致撞擊告訴人所騎乘由同向左後方行駛至該處之上揭
    機車，因而肇事，足認被告就本件車禍之發生確有過失甚明。且本案經送請臺灣
    省竹苗區乙○○○○故鑑定委員會鑑定，鑑定結果亦認為本案被告無照駕駛自小
    客車在設有甲○○○○路段由外側車道直接迴轉為肇事原因，有該委員會九十一
    年七月一日竹鑑字第九一○六八九號函暨鑑定意見書附卷可參。再者，告訴人確
    因本件車禍受傷，業如前述，應認被告之過失行為與告訴人所受之傷害間，有相
    當因果關係。綜上，本件事證已臻明確，被告上揭犯行堪予認定，應予依法論科
    。又按本件案發現場之路段為限速時速四十公里以下之省道，然告訴人於車禍發
    生當時係以時速五十公里之速度騎乘機車行經上址等情，業據被告指稱：告訴人
    當時車速很快等語在卷，並為告訴人所不否認，足認告訴人於案發當時亦有違反
    限速規定超速行駛之疏失，而本件車禍經送鑑定結果，亦同為告訴人有上揭超速
    行駛，有違規定之認定，有前開臺灣省竹苗區乙○○○○故鑑定委員會函在卷足
    按，惟告訴人此部分違規，仍無解於被告前揭過失之責，自不待言，附此敘明。
二、核被告丁○○所為係犯刑法第二百八十四條第一項前段之過失傷害罪。又被告為
    汽車駕駛人，然其並未考領駕照等情，業據其於警訊時自承在卷，是其無駕駛執
    照駕車，因而致人受傷，依法應負過失傷害之刑事責任，應依道路交通管理處罰
    條例第八十六條第一項之規定加重其刑。又被告於肇事後留在原地，於新竹縣警
    察局竹東分局竹東派出所警員辛○○前往現場處理，尚不知何人肇事而詢問時，
    當場上前表示係其肇事而自首，進而接受裁判等情，業據證人辛○○於本院調查
    時結證在卷，被告既於證人辛○○及其他有偵查權之機關或公務員知悉犯人之前
    ，向證人辛○○供承其肇事，自首其罪並接受裁判，應依刑法第六十二條前段規
    定減輕其刑，並依法先加後減之。又公訴意旨雖認被告尚有未注意汽車迴轉時，
    應暫停並顯示左轉燈光或手勢，始得迴轉之規定，於迴轉時未顯示左邊方向燈之
    過失等語，然此已為被告堅決否認，並辯稱：當時有停在那邊，並顯示左邊方向
    燈等語在卷，且觀案發當時之車禍現場己○，被告所駕駛車輛之左轉方向燈確實
    有顯示等情，有附於警卷第十一頁之己○足憑，參以被告在本件車禍發生當時乃
    係受一突發事故，第一時間所思慮者當為如何救護等善後事宜，應不致馬上思及
    自己有何違規事項而刻意馬上再將方向燈打開之常情，足見被告所辯：當時有將
    方向燈打開等語應堪採信，是應認被告尚無此部分之過失，附此敘明。爰審酌被
    告犯罪手段、情節、犯罪所生損害、告訴人所受傷害程度及被告犯後雖供認不諱
    ，然未與告訴人達成民事和解等一切情狀，量處如主文所示之刑，並諭知易科罰
    金之折算標準，以資懲儆。
據上論斷，應依刑事訴訟法第二百九十九條第一項前段，刑法第二百八十四條第一項
前段、第六十二條前段、第四十一條第一項前段，道路交通管理處罰條例第八十六條
第一項，罰金罰鍰提高標準條例第一條前段、第二條，判決如主文。
本案經檢察官陳榮林到庭執行職務
中      華      民      國    九十一    年      十二    月    三十一    日
                                臺灣新竹地方法院交通法庭
                                      法  官  楊  惠  芬
右正本證明與原本無異。
如不服本判決，應於判決送達後十日內向本院提出上訴狀（應附繕本），上訴於臺灣
高等法院。
                                      書記官  鄭  明  枝
中      華      民      國    九十一    年      十二    月    三十一    日
附錄本案論罪科刑法條：
刑法第二百八十四條第一項：
因過失傷害人者，處六月以下有期徒刑、拘役或五百元以下罰金，致重傷者，處一年
以下有期徒刑、拘役或五百元以下罰金。
